臺灣高等法院刑事判決
109年度上訴字第3267號
上  訴  人  葉  娟
即  被  告          


選任辯護人  徐紹維  律師(法扶)          
上列上訴人因違反臺灣地區與大陸地區人民關係條例案件，不服
臺灣桃園地方法院108年度訴字第634號，中華民國109年6月30日
第一審判決（聲請簡易處刑案號：臺灣桃園地方檢察署107年度
偵字第4829號）提起上訴，判決如下：
    主    文
上訴駁回。
    犯罪事實
一、乙○與中國大陸人民甲○○（已經不起訴處分確定）並無結婚
    真意，甲○○欲以假結婚方式來臺工作，乙○竟基於使中國大
    陸人民非法進入臺灣之犯意，民國102年3月15日在中國福建
    省福州市民政局與甲○○虛偽辦理結婚登記，同年月22日前往
    中國福建省福清市公證處公證，取得結婚公證書。乙○返臺
    後，持結婚公證書向財團法人海峽交流基金會辦理中國大陸
    公證書驗證，海基會於102年4月17日核發證明書。
　　102年4月19日乙○持結婚公證書、海基會證明書，填寫大陸
    地區人民入出臺灣地區申請書、保證書及臺灣地區人民申請
    大陸地區配偶來臺團聚資料表，向內政部移民署以配偶來臺
    團聚為由，申請甲○○之入境許可，而著手使甲○○非法進入臺
    灣。經有實質審查權限之移民署專勤事務第一大隊桃園縣專
    勤隊（即現制移民署北區事務大隊桃園市專勤隊）於
　　102年6月7日與乙○面談過程，察覺有異，未核准甲○○入境臺
    灣而未得逞。
二、案經移民署北區事務大隊新北市專勤隊移請臺灣新北地方檢
    察署呈請臺灣高等檢察署檢察長令轉臺灣桃園地方檢察署檢
    察官偵查起訴。
    理    由
一、甲○○之警詢、電話訪談供述及已經檢察官爭執證據能力之被
    告提出的2020.8.5甲○○陳情書，均未採為認定犯罪事實之證
    據，無須論述證據能力。其他憑以論斷犯罪事實之非供述證
    據，查無違反法定程序取得之事實，依刑事訴訟法第
　　158條之4規定反面解釋，均有證據能力。
二、被告坦承與甲○○辦理結婚登記，並向移民署申請中國大陸配
    偶入境團聚等事實；但否認違反臺灣地區與大陸地區人民關
    係條例，辯解略稱：我跟甲○○是真結婚。甲○○說他是為了來
    臺工作才跟我結婚，他是在講氣話；我跟甲○○結婚之時，他
    已經跟我姐姐葉溫香離婚了，我是跟前姊夫結婚。
三、認定犯罪事實所憑證據及理由：
（一）本案是因甲○○事後另以觀光名義入境臺灣，逾期停留
　　　457日，於106年11月3日前往內政部移民署新北市專勤隊
      辦理自行到案接受調查，坦承與小姨子即被告乙○以假結
      婚方式預謀來臺工作未遂，因而查獲，有刑事案件移送書
      可證（偵3585卷第4頁）。　　
（二）上述申請甲○○入境臺灣之事實，已經被告乙○坦承（訴卷
      二第24頁）並有海基會102年4月17日（102）核字第02695
      4號證明、102年3月22日結婚公證書、102年4月19日大陸
      地區人民入出臺灣地區申請書、保證書（保證人乙○）及
      臺灣地區人民申請大陸地區配偶來臺團聚資料表可憑（偵
      3585號卷第19至26頁）。
（三）桃園市專勤隊於102年5月1日前往桃園市○○區○○○路
　　　00巷00號5樓被告住處訪查，認為被告與甲○○之婚姻真實
      性有疑慮，而通知被告於102年6月7日上午面談，並於同
      日上午以電話訪談身處中國大陸之甲○○，經比對其等訪談
      內容，雙方說詞有重大瑕疵，未通過訪談而不予准許，有
      桃園市專勤隊訪查紀錄表、面（訪）談結果建議表、桃園
      市專勤隊訪談紀錄（台灣配偶）、移民署簽呈、內政部處
      分書可證（偵3585號卷第27至60頁）。
（四）被告與甲○○不具有結婚真意之認定：
  １、被告於106年11月8日在新北市專勤隊調查供稱：葉溫香是
      我堂姐，甲○○是我堂姊夫（偵3585號卷第16頁）；然而葉
      溫香多次申請來臺探視被告，提出的文件均表明是被告胞
      姐，有99年3月5日親屬關係公證書、海基會99年4月9日（
      99）南核字第037852號證明、106年8月9日大陸地區人民
      入出臺灣地區申請書及保證書（保證人乙○）可證（偵358
      5號卷第71至75頁）而被告竟供稱葉溫香是其「堂姐」；
      之後，被告卻於原審供稱葉溫香是其「胞姐」，並且葉溫
      香與甲○○已經結婚20幾年（訴卷二第23頁）然而，102年
      間，被告申請甲○○來臺，於桃園市專勤隊訪談，卻謊稱：
      我於100年回大陸在基督教會認識甲○○，我提供電話號碼
      給甲○○，他再打電話給我（偵3585號卷第47頁）甲○○又既
      非其親姐夫，也非堂姐夫。足證被告察覺與親（堂）姐夫
      甲○○結婚，顯違常情事理，若如實向桃園市專勤隊陳述，
      恐立即遭察覺其與親（堂）姐夫甲○○假結婚的事實，因而
      刻意隱瞞。足證被告與甲○○並無結婚真意。
　２、被告向移民署申請甲○○以結婚團聚為由進入臺灣，經審查
      認定被告與甲○○說詞有重大瑕疵，未通過訪談而未予核准
      ，被告並未提出任何救濟、未再申請（訴卷二第24頁）更
      於新北市專勤隊訊問供稱：我之後會回去大陸與甲○○辦理
      離婚，因為在臺的團聚未成功申請，所以也可以去大陸辦
      離婚了（偵3585號卷第18頁）不但違反常情事理，並且彰
      顯必須處理去除因為假結婚而增加的身分負擔。
  ３、甲○○於102年間以婚姻關係申請來臺未獲許可之後，105年1
      月18日（同年2月1日出境）、105年7月19日（106年11月1
      0日出境）曾經兩次以個人旅遊名義入境臺灣，有旅客出
      入境紀錄表、大陸人士來臺申請資料可證（偵3585號卷第
      65頁、桃簡卷第25至26頁）其中，105年7月7日，第2次申
      請來臺，填寫的緊急聯絡人並非被告而是葉溫香，稱謂：
      「夫妻」（桃簡卷第25頁）於105年7月19日入境，許可證
      效期至同年10月14日（桃簡卷第25頁）而竟於入境後即行
      蹤不明，直到106年11月10日辦理自行到案接受調查之後
      才出境。參酌被告於新北市專勤隊調查供稱：甲○○每次申
      請個人旅遊名義來臺，只曾經來我家住過1週，之後甲○○
      就南下找工作，我不知道他住的地址，我都沒有與甲○○聯
      絡（偵第3585號卷第17頁）於原審供述：他第1次來我知
      道，第2次來我不知道，他第2次來臺灣沒有跟我聯絡（訴
      卷二第24頁）證實被告與甲○○確無結婚真意，可以認定。
      事證明確，應依法論科。
四、核被告所為，係違反臺灣地區與大陸地區人民關係條例第79
    條第4項、第1項，應論以條例第15條第1款不得使大陸地區
    人民非法進入臺灣地區罪，未遂，並依刑法第25條第2項規
    定減刑。　　　
五、原審依臺灣地區與大陸地區人民關係條例第15條第1款、第
　　79條第4項、第1項、刑法第11條前段、第25條第2項規定，
    審酌被告漠視法律規定，影響中國大陸人民進入臺灣之管制
    正確性，否認犯行，犯後態度不佳，衡酌其犯罪動機、目的
    、手段、數次涉犯營利姦淫猥褻罪，曾經2次判決有期徒刑
    確定、智識程度、家庭經濟狀況及所生危害等一切情狀，判
    處有期徒刑6月。原判決認事用法均無不當，被告上訴仍持
    相同辯解，否認犯罪，核無理由，應予駁回。　　　
據上論斷，依刑事訴訟法第368條，判決如主文。　　　
本案經檢察官古御詩聲請簡易判決處刑，檢察官李吉祥到庭執行
職務。
中　　華　　民　　國　　110 　年　　1 　　月　　6 　　日
    　　　　　　　　　刑事第二庭審判長法　官  周盈文
                                      法  官  錢建榮
                                      法  官  郭豫珍 
以上正本證明與原本無異。
如不服本判決，應於收受送達後20日內向本院提出上訴書狀，其
未敘述上訴之理由者並得於提起上訴後20日內向本院補提理由書
（均須按他造當事人之人數附繕本）「切勿逕送上級法院」。
                                      書記官  葉書豪
中　　華　　民　　國　　110 　年　　1 　　月　　6 　　日